臺灣高等法院高雄分院刑事判決　　　　　　　　　　九十一年度上訴字第七二三號
　　上　訴　人
　　即　被　告　甲○○
右上訴人因違反稅捐稽徵法等案件，不服台灣高雄地方法院九十年度訴字第一四七０
號中華民國九十一年三月二十九日第一審判決（起訴案號：台灣高雄地方法院檢察署
九十年度偵字第四二六八號），提起上訴，本院判決如左：
    主  文
上訴駁回。
    事  實
一、甲○○在高雄市○鎮區○○街六十九之二號二樓獨資經營彩庭餐廳，為商業登記
    法規定之商業負責人且係依法應納稅之義務人，其明知乙○○僅於民國八十七年
    十一月及十二月，在彩庭餐廳工作二個月，領得薪資共計新台幣（下同）四萬元
    ，詎甲○○竟基於偽造不實之業務上文書及逃漏營利事業所得稅之犯意，為申報
    八十七年度營利事業所得稅，竟指示不知情之會計師，在其業務上製作之彩庭餐
    廳八十七年度各類所得稅扣繳暨免扣繳憑單（以下簡稱扣繳憑單）上，虛偽填載
    乙○○自八十七年三月起至同年十二月止，在彩庭餐廳工作共計十個月，並總計
    領得薪資十七萬五千元等事項，復在彩庭餐廳製作之中華民國八十七年度營利事
    業所得稅結算申報書（以下簡稱結算申報書）之損益科目「薪資支出欄位」加計
    該金額，並將扣繳憑單第一聯持交稅捐機關以登錄歸戶，嗣於辦理上開年度營利
    事業所得稅申報時，以該結算申報書向財政部高雄市國稅局申報營利事業所得稅
    ，藉此虛報員工薪資支出之詐術，使稅捐機關於審核稅額時陷於錯誤，而誤算彩
    庭餐廳應繳納之營利事業所得稅額，經依當年度適用之稅率計算結果，計逃漏彩
    庭餐廳應繳營利事業所得稅額三萬三千七百五十元，足以生損害於乙○○及稅捐
    稽徵機關對於稅捐稽徵之正確性。嗣於八十九年間，經乙○○向財政部台灣省南
    區國稅局高雄縣分局提出檢舉，始查獲上情。
二、案經財政部高雄市國稅局函送台灣高雄地方法院檢察署檢察官偵查起訴。
    理  由
一、訊據上訴人即被告甲○○坦承於八十七年間獨資經營彩庭餐廳，為該餐廳之負責
    人，乙○○確於八十七年十一月、十二月間在彩庭餐廳工作二個月，共計領得薪
    資四萬元等情不諱，惟矢口否認有逃漏稅捐及虛偽填載扣繳憑單犯行，辯稱：乙
    ○○於八十七年三月時，介紹二名公關王金花、方金水至彩庭餐廳工作，乙○○
    介紹之公關如每月都有帶客人到餐廳消費，我每月會給他一萬四千元當作介紹公
    關之佣金，乙○○自八十七年三月至十二月止，每月領得佣金一萬四千元，十個
    月共十四萬，加上薪資四萬元，乙○○確實有領得十七萬五千元云云。經查：
(一)右揭事實，業據被害人乙○○於偵查中指訴綦詳（偵查卷第三十一、三十二頁）
    ，並有檢舉書、被害人八十七年度扣繳憑單、彩庭餐廳八十七年度營利事業所得
    稅結算申報書各一份在卷可稽。而彩庭餐廳為被告獨資經營，被告為負責人之事
    實，亦有彩庭餐廳八十七年度營利事業投資人明細及分配盈餘表附卷可憑。
(二)被告於偵查供稱：當時因餐廳員工薪資有人領多有人領少，所以才會將領少的員
    工薪資，盡量以法定免稅額度申報，使領薪較多的員工不用申報繳納那麼多稅，
    我有經過員工同意，我才在免稅額度內申報薪資所得等語，顯然被告已坦承被害
    人於八十七年度確實未領得十七萬五千元之薪資，卻虛偽填載扣繳憑單並持以申
    報等情不諱。雖被告辯稱上開情事經被害人乙○○同意云云，惟被害人乙○○當
    庭否認其事，並稱：我加上其他收入就超過免稅額度，怎麼可能讓被告報那麼多
    等語明確。況被害人乙○○若事前同意被告以十七萬五千元申報稅額，衡情應無
    可能於八十九年間向財政部台灣省南區國稅局高雄縣分局提出檢舉，足徵被告於
    偵查中所辯前揭情詞，不足採信。
(三)被告於原審翻異，改稱：乙○○於八十七年三月間介紹二名公關王金花、方金水
    至彩庭餐廳工作，該二名公關每月均帶客人至餐廳消費，我每月另給付乙○○一
    萬四千元佣金，乙○○自八十七年三月至十二月止，每月領得佣金一萬四千元，
    十個月共十四萬元云云，被害人乙○○於原審亦到庭附和其詞，惟被告及被害人
    乙○○於偵查中均未提及因介紹公關工作而領得佣金十四萬元之事，其二人於原
    審始以此為辯，核與其二人於偵查中所述迥然不同，顯係串卸之詞，殊難採信。
    況被告於本院供稱：乙○○到彩庭餐廳上班以後，我才認識他等語（本院卷第四
    十六頁），而乙○○係自八十七年十一月起至彩庭餐廳上班工作，業經被告及被
    害人乙○○供陳一致，被告於八十七年十一月間始認識被害人乙○○，被告豈有
    可能自八十七年三月間起即給付乙○○每月一萬四千元之佣金，被告所辯各節顯
    然自相矛盾。原審法院命被告提出被害人乙○○抽領佣金之工資清冊或領薪收據
    等證據，被告均無法提供，其空言辯稱：乙○○共領取十四萬元佣金云云，難以
    憑信。
(四)被告又辯稱：簡素貞負責公關抽佣金之事云云，並舉證人簡素貞於本院證稱：如
    果介紹員工進來，員工帶客人來，介紹人就可以領介紹費，每個月六、七千元，
    要看業績，不管介紹幾個員工，介紹費最多不會超過七千元，否則賺的錢都給介
    紹人就好了等語（本院卷第二十八頁），核與被告所供：乙○○每月領介紹佣金
    一萬四千元云云，已有不符。且證人簡素貞稱其於八十六、八十七年間在彩庭餐
    廳作公關，有領薪及扣繳憑單云云，經本院向財政部高雄市國稅局小港稽徵所函
    查結果，證人簡素貞於八十七年度係納稅義務人易慧琪之扶養親屬，簡素貞並無
    薪資所得及扣繳憑單，有該局九十一年六月十二日財高國稅港徵字第０九一００
    ０四二六一號函附所得稅結算申報書及核定通知書可佐（本院卷第三十四至三十
    七頁），證人簡素貞是否確為彩庭餐廳之公關並負責員工抽領介紹佣金之事，非
    無疑問。被告所辯及證人簡素貞所述，均難採信。
(五)被告雖提出王金花、方金水之八十七年度扣繳憑單，以證明其二人係被害人乙○
    ○介紹至彩庭餐廳工作，惟證人王金花、方金水於原審一致證稱：於八十七年間
    在彩庭餐廳工作，是乙○○介紹去的，一個月薪水二萬多元，乙○○是否可拿到
    好處或介紹費，不知情等語，上開證詞僅能證明乙○○曾介紹其二人至彩庭餐廳
    工作，但不能證明被害人乙○○於八十七年間在彩庭餐廳有領得介紹佣金十四萬
    元，證人王金花、方金水之證詞不足以採為有利於被告之認定。
(六)綜上所述，被告所辯前後不一，均係飾卸之詞，一無可信。被告製作不實之扣繳
    憑單，並持以製作申報書向國稅局申報營利事業所得稅，而逃漏稅捐三萬三千七
    百五十元等情，並有財政部高雄市國稅局九十年二月十九日財高國稅法字第九０
    ００八一五三號函可稽。被告製作並行使不實之扣繳憑單，使被害人乙○○因此
    承擔多負擔稅捐之風險，並影響稅捐機關核課稅捐之正確性，自足生損害於被害
    人乙○○及稅捐稽徵機關。本件事證明確，被告犯行堪以認定。
二、查被告獨資經營彩庭餐廳，為彩庭餐廳之負責人，屬稅捐稽徵法第四十七條第三
    款所稱商業登記法規定之商業負責人，且係依法應納稅之義務人，而扣繳憑單非
    屬會計憑證（最高法院九十年度台上字第七四四四號判決參照），惟係被告業務
    上所製作之文書，被告明知為不實之事項，而填製扣繳憑單並持以填製申報書向
    財政部高雄市國稅局申報營業稅，所為係犯刑法第二百十六條、第二百十五條行
    使業務上登載不實文書罪。又被告係商業負責人，持製作內容不實之扣繳憑單向
    財政部高雄市國稅局申報彩庭餐廳八十七年度營利事業所得稅，藉以增加成本支
    出，減少所得，以詐術逃漏營利事業所得稅，係犯稅捐稽徵法第四十一條詐術逃
    漏稅捐罪。被告指示不知情之會計師為上開犯行，為間接正犯。被告虛偽填載扣
    繳憑單後持以行使，其虛偽填載之低度行為，應為行使之高度行為所吸收，不另
    論罪。又彩庭餐廳為被告獨資經營，彩庭餐廳並無獨立之人格，該餐廳逃漏稅捐
    之犯罪主體即為被告，因此被告行使不實之扣繳憑單，目的係以該不實之扣繳憑
    單施用詐術向國稅局申報營利事業所得稅而逃漏稅捐，被告所犯上開二罪，有方
    法目的之牽連關係，應從一重之詐術逃漏稅捐罪論處，公訴人認被告所犯上開二
    罪係數罪併罰，尚有未洽。
三、被告犯罪事證既明，原審法院依據稅捐稽徵法第四十一條，刑法第二條第一項前
    段、第十一條前段、第二百十五條、第二百十六條、第五十五條、第四十一條第
    一項，罰金罰鍰提高標準條例第一條前段、第二條規定，並審酌被告犯後仍飾詞
    卸責，顯見並無悔意，惟念及被告所逃漏之稅捐僅三萬三千七百五十元，數目不
    多，及其犯罪之手段與其他一切情狀，量處有期徒刑四月及諭知以參佰元折算壹
    日之易科罰金折算標準，並說明行為後法律有變更者，適用裁判時之法律，刑法
    第二條第一項前段定有明文，又易服勞役及期間、數罪併罰之定執行刑、緩刑及
    易以訓誡易科罰金各事項，均依新法，有最高法院二十四年七月總會決議（二）
    可資參照，而刑法第四十一條已於九十年一月十日修正，並於同年月十二日生效
    ，參諸前揭法條規定及決議意旨，本件自應適用裁判時即修正後刑法第四十一條
    第一項規定，諭知易科罰金之折算標準。經核原判決認事用法均無違誤，量刑亦
    稱妥適，被告上訴意旨仍執陳詞否認犯罪，空言指摘原判決不當，核無理由，應
    予駁回。
據上論斷，應依刑事訴訟法第三百六十八條，判決如主文。
本案經檢察官劉文水到庭執行職務。
中        華        民        國  九十一    年    七    月    二十三    日
                              臺灣高等法院高雄分院刑事第六庭
                                  審判長法官  王憲義
                                        法官  張意聰
                                        法官  范惠瑩
右正本證明與原本無異。
如不服本判決應於收受本判決後十日內向本院提出上訴書狀，其未述上訴理由者，
並得於提起上訴後十日內向本院補提理由書狀（均須按他造當事人之人數附繕本)「
切勿逕送上級法院」。
                                      書記官  馬蕙梅
中       華        民         國   九十一   年    七    月    二十五    日
本件論罪科刑法條：
刑法第二百十六條
行使第二百十條至第二百十五條之文書者，依偽造、變造文書或登載不實事項或使登
載不實事項之規定處斷。
刑法第二百十五條
從事業務之人，明知為不實之事項，而登載於其業務上作成之文書，足以生損害於公
眾或他人者，處三年以下有期徒刑、拘役或五百元以下罰金。
稅捐稽徵法第四十一條
納稅義務人以詐術或其他不正當方法逃漏稅捐者，處五年以下有期徒刑、拘役或科或
併科新臺幣六萬元以下罰金。
